【裁判字號】    88,訴,2371
【裁判日期】    890112
【裁判案由】    重利
【裁判全文】
臺灣高雄地方法院刑事判決                        八十八年度訴字第二三七一號
    公  訴  人  臺灣高雄地方法院檢察署檢察官
    被      告  乙○○
右列被告因重利案件，經檢察官提起公訴（八十八年度偵字第二五八四八號），本院
判決如左：
    主  文
乙○○乘他人急迫，貸以金錢，而取得與原本顯不相當之重利為常業，處有期徒刑陸
月，緩刑參年。
借貸廣告紙壹佰壹拾參張、借貸廣告名片拾壹張，均沒收。
    事  實
一、緣乙○○於高雄市○○區○○街一０一號經營之「祥鶴精品服飾店」為中國信託
    商業銀行之特約商店。詎料，乙○○竟基於常業重利之犯意，自民國八十八年九
    月間起，在高雄市左營區內之公共電話亭上張貼聯絡電話0000000000
    號之借貸廣告，招攬需用金錢者前來借貸，趁他人急迫之際貸以金錢。其方式為
    借款人先以借貸廣告上所載之電話聯絡，乙○○即在電話中告知借貸之方式及利
    息扣繳之方式，再相約至高雄市左營區中山堂門口碰面，由乙○○將借款人帶至
    位於上址之「祥鶴精品服飾店」，由借款人提供其所有之信用卡，未實際從事交
    易而刷卡，其刷卡金額即為借款人所欲借貸之金額，以刷卡金額新臺幣（下同）
    一萬元預扣利息七百至一千元不等之利息，實際貸予九千三百元至九千元不等之
    現金，再依刷卡金額向中國信託商業銀行請款，收取月息七分至十一分不等之與
    原本顯不相當之重利，並恃以為生。迄八十八年十月十九日止，已以前開方式借
    款予甲○○等急需用錢之人多人，其中甲○○貸得九千三百元，預扣利息七百元
    ，月息約七分。嗣於八十八年十月十九日為警循線於前開服飾店查獲，並扣得借
    貸廣告紙一百一十三張、借貸廣告名片十一張。
二、案經高雄市憲兵隊報請臺灣高雄地方法院檢察署檢察官偵查起訴。
    理  由
一、訊據被告乙○○對自八十八年九月間起，在高雄市左營區公共電話亭內張貼借貸
    廣告，招攬亟需用錢之人貸予金錢，其方式為以刷卡金額一萬元，實際貸予現金
    九千元至九千三百元不等，再依刷卡金額向中國商業信託銀行請款，收取月息七
    分至十一分之重利之事實坦承不諱，核與證人甲○○於警訊中證述情節相符，並
    有借貸廣告紙一百一十三張、借貸廣告名片十一張扣案可稽；惟辯稱：伊係經營
    「祥鶴精品服飾店」為生，僅係兼業從事放貸，並不是以貸款收息為業云云。按
    刑法上之常業罪，只須有賴某種犯罪為業之意思，而有事實之表現為已足，不以
    藉該犯罪為唯一生存者為必要，故縱令尚有其他職業，亦無礙其常業罪之成立。
    經查，被告於經營放款業務之際，雖另有從事他職，然經本院訊問其為何從事放
    款業務時稱：想多賺一點錢（見本院八十八年十二月二十八日審判筆錄），其於
    偵查中亦供稱：係因生意不好才從事放款收息等語（見八十八年度偵字第二五八
    四八號偵查卷八十八年十月十九日訊問筆錄），足見被告確有恃放款利息供作生
    活所需之情，縱於同時期被告尚有從事其他工作，亦無礙其常業罪之成立。被告
    所辯，顯係事後卸責之詞，無足採信。事證明確，被告犯行洵堪認定。
二、查被告乙○○自八十八年九月間起從事放款，並以放款利息供做生活之資，核被
    告所為，係犯刑法第三百四十五條之常業重利罪。又被告自八十八年九月間起，
    至同年十月十九日止，雖曾多次放款予不特定人，然其所犯常業重利罪，本即具
    有反覆實施之特性，且其先後所用招攬借款人之方法、放款計息之方式，均屬相
    同，顯係基於同一常業重利之犯意為之，屬實質之一罪關係，公訴人認被告先後
    多次放款收息之行為，應論以連續犯，容有誤會。爰審酌被告利用他人急需用款
    之際，貸放高利，嚴重危害社會經濟秩序，惟念其犯後坦承部分犯行，且放款收
    息之時間非長，金額非鉅等一切情狀，量處如主文所示之刑。又被告前未曾受有
    期徒刑以上刑之宣告，有臺灣高等法院被告全國前案紀錄表可憑，因一時失慮，
    偶罹刑典，事後已坦承犯行，深具悔意，經此偵審程序及罪刑之宣告，當知所警
    惕，信無再犯之虞，本院認所宣告之刑以暫不執行為當，併予以宣告緩刑三年，
    以啟自新。又扣案之借貸廣告紙一百一十三張、借貸廣告名片十一張，為供犯罪
    所用，且為被告所有，業據被告供承在卷，應依刑法第三十八條第一項第二款併
    予宣告沒收。
據上論斷，應依刑事訴訟法第二百九十九條第一項前段，刑法第三百四十五條、第七
十四條第一款、第三十八條第一項第二款，罰金罰鍰提高標準條例第一條前段，判決
如主文。
中      華      民      國    八十九    年      一      月     十二     日
                                  臺灣高雄地方法院刑事第七庭
                                      法  官  曾淑娟
右正本證明與原本無異。
如不服本判決，應於判決送達後十日內，向本院提出上訴狀。
                                      書記官  賴成育
中    華    民    國    八十九    年       一      月       十二       日
附錄本案犯罪科刑法條：
刑法第三百四十五條
以犯前條之罪為常業者，處五年以下有期徒刑，得併科三千元以下罰金。


司法院資訊處製作；財團法人民間司法改革基金會備份。
